臺灣板橋地方法院刑事判決　　　　　　　　　　　　　九十年度訴字第一七三五號
　　公　訴　人　臺灣板橋地方法院檢察署檢察官
　　被　　　告　丁○○
　　　　　　　　乙○○
　　右二人共同
　　指定辯護人　甲○
　　被　　　告　辛○○
右列被告因強盜等案件，經檢察官提起公訴（八十九年度偵字第二○五三五號、九十
年度偵字第三五四號），甲○判決如左：
    主  文
丁○○、乙○○被訴妨害自由、強盜部分均無罪；其餘被訴傷害部分均公訴不受理。
辛○○被訴妨害自由部分無罪；其餘被訴傷害部分公訴不受理。
    理  由
一、公訴意旨略稱：被告丁○○因與告訴人戊○○有財務糾紛，竟夥同被告辛○○、
    乙○○二人，基於傷害之概括犯意聯絡，於民國八十九年十月二十九日五時許，
    在臺北縣泰山鄉○○路二號全國加油站前，共同毆打告訴人戊○○。被告丁○○
    、辛○○、乙○○等三人復基於妨害自由之犯意聯絡，以利用不知情之庚○○駕
    駛車號Ｚ五－六八一六號自用小客車，搭載被告辛○○、乙○○、告訴人戊○○
    前往臺北縣五股鄉○○路○段一百九十號 (按應為五股鄉○○路○段一百九十號
    之誤) 後面山區之方式（被告丁○○則另駕駛告訴人戊○○所有之車號Ｆ三－九
    二二八號自用小貨車前往），剝奪告訴人戊○○之行動自由，強押其前往該山區
    。到達後，被告丁○○、辛○○、乙○○等三人復承前開傷害犯意，共同毆打告
    訴人戊○○，使告訴人戊○○經遭二次毆打後，受有鼻樑擦傷一×一公分、胸腹
    瘀傷十×四公分等傷害。嗣後被告辛○○先行離去，被告丁○○、乙○○二人則
    另行起意，而基於意圖為自己不法所有之犯意聯絡，以利用前開傷害之威嚇效果
    ，及阻擋告訴人戊○○上車之強暴、脅迫方式，使告訴人戊○○不能抗拒，而坐
    令被告丁○○、乙○○劫得上開貨車，並供作己用。嗣因告訴人戊○○報警，並
    由警方於翌日即同月三十日凌晨二時十五分許，在臺北縣泰山鄉○○街查獲被告
    丁○○及其與乙○○劫得之上開貨車，因認被告丁○○、乙○○、辛○○均涉有
    刑法第二百七十七條第一項之傷害罪嫌及刑法第三百零二條第一項之剝奪行動自
    由罪嫌，被告丁○○、乙○○並涉有懲治盜匪條例第五條第一項第一款之強盜罪
    嫌 (按懲治盜匪條例業於九十一年一月三十日經總統公告廢止，刑法第三百二十
    八條亦於同日經總統公布修正，依刑法第二條第一項規定比較適用結果，原懲治
    盜匪條例第五條第一項第一款處罰之盜匪行為，應適用修正後之刑法第三百二十
    八條第一項規定) 。
二、無罪部分：
  (一)訊據被告丁○○、乙○○、辛○○均否認有何犯行，被告丁○○辯稱：那天是伊
    打電話給告訴人，要告訴人和伊去關渡載電線，因為告訴人有小貨車，當初有說
    載回來去賣的話一人一半。在去關渡的路上，經過新五路時看到告訴人的拖吊車
    停在五股鄉○○路○段一百九十號修車廠旁的路邊，告訴人就說要把拖吊車開到
    後面山上去放，告訴人就開著拖吊車，伊開著小貨車跟告訴人一起上去，告訴人
    開拖吊車上去的目的就是要用拖吊車把兩個電桶遮起來，以免被人發現，該處離
    修車廠走路要十幾分鐘。在與告訴人去關渡的路上，告訴人有說要伊幫他賣電桶
    ，後來又說電桶跟當天載的電線一起處理，所以後來伊和告訴人才一起上山，告
    訴人順便去開他的拖吊車。又，因伊和告訴人一起去關渡載電線時，在搬好電線
    後告訴人要伊去開小貨車過來，伊後來發現電線有少，故懷疑告訴人私藏電線。
    後來伊與告訴人一起回到泰山鄉○○路、楓江路口之全國加油站前，因告訴人否
    認私藏電線，伊與告訴人就打起來了，伊友人乙○○、辛○○前來後也因為私藏
    電線的事打告訴人，渠等且共乘庚○○的小客車到關渡，有看到被告訴人所藏的
    電線，後來渠等再回到全國加油站後，伊即下車去開告訴人的小貨車，與告訴人
    等人一起上山。到山上之後，伊聯絡友人己○○要賣電桶、電線，己○○要伊載
    過去給他，伊是經告訴人的同意，才與乙○○開告訴人的小貨車要去處理車上的
    電線，電線是伊與告訴人共有的，伊有跟告訴人說處理好後會將小貨車放在泰山
    鄉○○路八十六巷附近的修車廠，當天上午八、九時許，伊即將小貨車寄放在該
    處的告訴人朋友丙○○那裡等語。被告乙○○辯稱：本件純粹是打架案件而已，
    伊等並未強押告訴人上山，是告訴人說山上有兩個電桶要賣，伊等就跟告訴人一
    起上山。且告訴人要去開他的拖吊車，因為小貨車上的電線是告訴人跟丁○○共
    有的，告訴人要丁○○開那部小貨車去賣車上的電線。當天早上伊與丁○○將小
    貨車上電線載去林口出售後，丁○○就將小貨車放在泰山鄉○○路八十六巷盟座
    修車廠那裡等語。被告辛○○辯稱：伊和丁○○是朋友，所以有動手打告訴人，
    但未強押告訴人上山，告訴人說那地方是他租的地方，他的拖吊車在那裡，還有
    贓物也在那裡，叫伊等一起跟他去等語。
  (二)經查，告訴人戊○○於警訊時原指稱「當時有一綽號『細漢明』 (按即被告丁○○) 之男子叫我去載電線，我便依他吩咐與他去載回來，載至泰山鄉全國加油站
     (新五路) 前約二百公尺，『細漢明』便叫我稍待，打電話叫另外三名男子前來
    表示我拗他們，他們便出手毆打我，然後叫我進入不詳車號之白色轎車內，然後
    『細漢明』便開我的車載到五股鄉○○路○段一九○號後面，再次毆打我，要求
    我拿出新臺幣二百萬元，我表示沒錢，『細漢明』表示願意降到五十萬，如果再
    不從要將我殺害，接著四人又再圍毆我後，便將我皮夾拿走，貨車開走，把我丟
    棄在新五路二段一九○號後面處。 (問：你被丟棄後如何自處？當時時間？) 我
    便自行走到新五路攔車至臺北省立醫院急診，並打一一○向警方報案，當時時間
    約五時左右」等語，然嗣於甲○調查時，因被告辯稱：當時因懷疑告訴人私藏電
    線，故曾與告訴人一共六人 (連同駕車之庚○○及庚○○女友) 同車前往關渡查
    看電線後再返回泰山鄉○○路全國加油站等語，告訴人始稱「他們好幾人推我上
    車，有去關渡，再直接去五股的山上，沒有再回到全國加油站‧‧‧。 (問：關
    渡是否有下車？) 有，他們要我下車看電線，也有看到路旁有電線」等語，且仍
    堅稱被告丁○○是另駕駛其Ｆ三－九二二八號小貨車前去關渡，被告丁○○並非
    與其同車前去關渡云云 (見甲○九十年十一月二十一日訊問筆錄) 。惟告訴人嗣
    後竟再改稱：「去關渡時丁○○他也有坐在車上。 (你們後來有再回到全國加油
    站那裡？) 忘記了。 (問：丁○○如何開你的車去五股山上？) 這我不瞭解」等
    語 (見甲○九十一年一月三十日訊問筆錄) ，則告訴人就其所指遭押上車、至五
    股鄉○○路○段一百九十號後面山上之過程，先是隱瞞部分情節，嗣又就該過程
    指述反覆不一，甚且就渠等自關渡返回全國加油站及被告丁○○改而駕駛Ｆ三－
    九二二八號小貨車之過程均含糊其詞，自難憑該等顯有瑕疵之指述，而遽指被告
    丁○○、乙○○、辛○○共犯妨害自由罪行。
  (三)再者，本件告訴人指其遭強押至五股鄉○○路○段一百九十號後面山區又遭毆打
    云云，事實上，該地點乃是告訴人之拖吊車之停放地點，此據告訴人於甲○調查
    時自承明確 (見甲○九十年十一月五日、九十年十二月十二日、九十一年二月二
    十七日訊問筆錄) 。尤其，告訴人自陳其當天後來是自行開拖吊車離開 (見甲○
    九十年十一月五日、九十年十一月二十一日、九十一年七月四日訊問筆錄) ，則
    何以其於警訊時竟隱瞞上情，稱被告丁○○等人「把我丟棄在新五路二段一九○
    號後面處，我便自行走到新五路攔車至臺北省立醫院急診」？甚且，經甲○質問
    何以所述與警訊不同，其先稱「我開拖吊車到一百九十號那裡，人不舒服，就走
    下去攔計程車」 (見甲○九十年十一月五日訊問筆錄) ，嗣又改謂「我是下來之
    後本來要攔車子，後來沒有攔，就開我的拖吊車去醫院了」 (見甲○九十一年七
    月四日訊問筆錄) ，竟仍供述不一，猶未吐實。本件被告丁○○、乙○○、辛○○固確曾在泰山鄉○○路、楓江路口之全國加油站前毆打告訴人，但未必即可推
    斷告訴人嗣後前往五股鄉○○路○段一百九十號後面山區是遭被告等人強押，蓋
    以，該地點實乃告訴人之拖吊車之停放地點，又地處偏僻，依一般常情，如非告
    訴人告知被告應如何前往、或雙方基於一定目的而協議共同前往，渠等實不可能
    以強押恰巧前去該地點。然而，告訴人就此先是於警訊時隱瞞其拖吊車停放於該
    地點及之後開拖吊車離開之實情，嗣於甲○調查時又堅稱被告等人事先不知道拖
    吊車停放於該處，是上去後才知道拖吊車在該處云云 (見甲○九十年十一月五日
    、九十一年二月二十七日訊問筆錄) ，又謂不知被告等人帶伊至該處做什麼 (見
    甲○九十年十一月五日訊問筆錄) ，經甲○質問其「到五股山上，是否你帶路的
    ？」、「他們如何知道你的拖吊車剛好停在那裡？」，其仍稱「不是」、「我也
    不曉得」 (見甲○九十年十二月十二日訊問筆錄) ，其所述實違常情，該所謂遭
    強押之過程顯然有所隱瞞，未據吐實，殊難採為不利於被告之認定。
  (四)此外，本件被告丁○○與告訴人曾一同前往關渡以Ｆ三－九二二八號小貨車載運
    電線，有如前述，該小貨車上所載之電線依彼二人之約定乃賣得的錢一人一半，
    此據彼二人一致供明在卷 (見甲○九十年十一月五日訊問筆錄) ，再稽之告訴人
    亦不否認五股鄉○○路○段一百九十號後面山區的確放置有二個電桶 (見甲○九
    十一年七月四日訊問筆錄) ，及參酌前述情節 (五股鄉○○路○段一百九十號後
    面山區乃告訴人之拖吊車之停放地點，告訴人嗣後亦是駕駛該拖吊車離開) ，在
    在可見被告等人辯稱當時與告訴人前去五股鄉○○路○段一百九十號後面山區是
    為了處理賣電線、電桶之事，以及告訴人要去開他的拖吊車等語，並非全不可信
    。雖告訴人否認上開二個電桶屬其所有 (見甲○九十一年七月四日訊問筆錄) ，
    且謂不知被告等人強押伊至該處做什麼云云，惟被告並無自證無罪之義務，且如
    前述，告訴人所指遭被告等人強押之過程顯然有隱瞞或指述不一之情形，其指述
    之可信性既有可疑，自不得憑以認被告丁○○、乙○○、辛○○有共同剝奪其行
    動自由之情事。
  (五)再就公訴人指被告丁○○、乙○○劫得告訴人之Ｆ三－九二二八號小貨車而共犯
    強盜罪嫌部分，本件被告乙○○等人在五股鄉○○路○段一百九十號後面山區縱
    使猶有毆打告訴人之行為，但刑法上強盜罪之成立乃是以意圖為自己或第三人不
    法之所有為其要件。查當時前開小貨車上所載之電線依被告丁○○與告訴人之約
    定乃賣得的錢一人一半，有如前述，告訴人亦自承：當時有聽到丁○○講說小貨
    車他要開走要載車上的電纜去賣 (見甲○九十年十一月五日訊問筆錄) ，可見被
    告丁○○、乙○○當時將上開小貨車開走，當非意在圖得該小貨車。況且，就被
    告丁○○辯稱：當天即將小貨車寄放在泰山鄉○○路八十六巷附近修車廠即告訴
    人朋友丙○○那裡乙節，亦據證人丙○○於偵查中及甲○調查時證述屬實 (見臺
    灣板橋地方法院檢察署八十九年度偵字第二○五三五號卷第二十九頁、甲○九十
    一年一月二日訊問筆錄) 。查證人丙○○已明確證稱其在泰山鄉○○路八十六號
    之泰豐 (原名盟座) 修車廠工作，被告丁○○將上開小貨車委託伊保管，稱待告
    訴人前去牽車時再將車交給告訴人等情，復參諸告訴人承稱其有時會前去該修車
    廠 (見甲○九十年十一月五日訊問筆錄) ，足徵被告丁○○、乙○○確無不法圖
    得該小貨車之犯意無訛。至於證人丙○○於甲○調查時就被告丁○○委託伊保管
    之時間及詳細過程，雖與被告丁○○所述有所出入，但被告丁○○曾委託丙○○
    將上開小貨車交給告訴人，則應屬實情，自不得認被告丁○○、乙○○共犯強盜
    小貨車之犯行。末查，告訴人於偵查中雖稱：丁○○、乙○○不讓我上車，他們
    私自把車子開走云云，嗣於甲○調查時亦謂：我當時被打得頭昏昏的，蹲在那裡
    ，我無法阻止云云，然查，前開小貨車上所載之電線依被告丁○○與告訴人之約
    定乃賣得的錢一人一半，有如前述，故被告丁○○辯稱將該小貨車開走以便出售
    車上之電線等語，衡情應屬合理，其將該小貨車開走之舉未必是違背告訴人當時
    之意。況如前述，告訴人之指述非但有所隱瞞且有可疑，尤難遽信告訴人之指述
    為真，因之，亦難認被告丁○○、乙○○所為涉犯以強暴、脅迫妨害人行使權利
    之強制罪行。此外，復查無其他積極證據足資證明被告丁○○、乙○○有何妨害
    自由、強盜犯行，或被告辛○○有何妨害自由犯行，此部分不能證明被告等人犯
    罪，爰依法諭知無罪之判決。
三、公訴不受理部分：
  (一)按告訴乃論之罪，告訴人於第一審辯論終結前得撤回其告訴，又告訴經撤回者，
    應諭知不受理之判決，刑事訴訟法第二百三十八條第一項、第三百零三條第三款
    分別定有明文。
  (二)查本件告訴人戊○○告訴被告丁○○、乙○○、辛○○傷害案件，起訴書認均係
    觸犯刑法第二百七十七條第一項之罪，依同法第二百八十七條前段之規定，須告
    訴乃論。茲據告訴人戊○○於甲○辯論終結前以言詞撤回告訴 (見甲○九十年十
    一月五日訊問筆錄) ，依照首開說明，此部分爰不經言詞辯論，逕為諭知不受理
    之判決。
據上論斷，應依刑事訴訟法第三百零一條第一項、第三百零三條第三款，判決如主文
。
本案經檢察官游鉦添到庭執行職務。
中      華      民      國    九十一    年      八      月      七      日
                                臺灣板橋地方法院刑事第五庭
                                    法  官    戴   嘉   清
右正本證明與原本無異
如不服本判決應於送達後十日內向甲○提出上訴狀
                                    書記官    陳   春   銘
中      華      民      國    九十一    年      八      月     二十二   日
